臺灣臺北地方法院刑事判決　　　　　　 96年度簡上字第290號
上　訴　人　臺灣臺北地方法院檢察署檢察官
上　訴　人
即　被　告　乙○○
選任辯護人　劉承斌律師
　　　　　　陳鴻琪律師
　　　　　　李基益律師
上列上訴人等因被告違反商標法案件，不服本院九十六年度簡字
第二一八七號，中華民國九十六年七月三日所為第一審簡易判決
（起訴書案號：臺灣臺北地方法院檢察署九十五年度偵字第一八
八二一號）提起上訴，本院管轄第二審之合議庭判決如下：
    主  文
原判決撤銷。
乙○○明知為未得商標權人同意，於同一商品，使用相同之註冊
商標之商品而販賣，處有期徒刑陸月，如易科罰金，以銀元佰
元即新臺幣玖佰元折算壹日，減為有期徒刑月，如易科罰金，
以銀元佰元即新臺幣玖佰元折算壹日。緩刑貳年。
扣案之仿冒商標Ｔ恤壹件沒收。
    事  實
一、乙○○係臺北市萬華區○○○路七十號一樓十八室及三十三
    室芳昌百貨行（臺北市政府營利事業登記證上之地址登記為
    臺北市萬華區○○○路七十之十八號、七十之三十三號）之
    負責人，明知「ABSOLUTE ZERO」商標名稱圖樣，業經美而
    快實業有限公司（下稱美而快公司）向經濟部智慧財產局申
    請註冊登記，以第00000000號商標註冊號數經核准
    取得指定使用於胸衣、胸罩、束褲、束腹、束腰、睡衣、睡
    袍、浴衣、浴袍、襯裙、襯褲、襯衣、罩杯、肚兜、紙褲、
    三角褲、平口褲、汗衫、棉毛衫、棉線衫、衛生衣褲、浴用
    斗篷、胸罩襯墊、泳裝、泳褲、海灘裝、背心、毛衣、襯衫
    、Ｔ恤、港衫、手勾衣、夏威夷衫、墊肩、活動衣領、衣服
    領袖、西服、大衣、外套、運動服、西裝、童裝、套裝、褲
    裝、褲裙、洋裝、棉衣、禮服、裙子、皮褲、雪衣、璧裝、
    馬褲、孕婦裝、童軍服、中山裝、背心裙、西裝褲、緊身褲
    、青年裝、工作服、工作褲、嬰兒服、羽毛衣、燕尾服、燈
    籠褲、連衣裙、外衣褲、休閒服裝、舞蹈服裝、韻律服裝、
    不織布操作服、大衣、外套、外袍、風衣、夾克、披風、披
    肩、雨衣、運動裝、網球裝、滑雪裝、溜冰裝、柔道服、棒
    球服、跆拳道服、空手道服、防水運動裝等服飾類商品之商
    標專用權，專用期間為自民國八十六年三月一日起至九十六
    年二月二十八日止，現仍於專用期間內，非經上開商標權人
    之授權或同意，不得於同一商品使用相同之註冊商標名稱圖
    樣而販賣。竟意圖營利，於九十五年間某日，在不詳地點，
    以不詳價格向姓名年籍不詳之成年人購入未得上開商標權人
    同意，於同一商品，使用相同於上開註冊商標名稱圖樣之仿
    冒商標商品之服飾後，旋將該等仿冒商標商品陳列在芳昌百
    貨行內，以每件約新臺幣（下同）三百九十元之價格販售予
    不特定顧客牟利。嗣經美而快公司人員廖偉翔於同年一月十
    六日十八時七分許，在芳昌百貨行以三百九十元之價格購得
    仿冒上開商標名稱圖樣之Ｔ恤一件，始悉上情。
二、案經美而快公司訴請臺灣臺北地方法院檢察署檢察官偵查起
    訴後，因乙○○於九十六年度易字第一三七二號案件審理時
    自白犯罪，經原審認為適宜以簡易判決處刑而逕以簡易判決
    處刑。
    理  由
一、上開事實，業據上訴人即被告乙○○於原審及本院審理中自
    白不諱，復經告訴人美而快公司之代表人廖承傑及告訴人代
    理人林政杰律師指訴明確，又經證人廖偉翔證述在卷，此外
    ，復有中華民國商標註冊證、刷卡簽帳單及侵害告訴人商標
    權之服飾照片（以上均影本）等在卷可按，暨扣案仿冒商標
    Ｔ恤一件可佐，是被告之任意性自白顯與事實相符。本案事
    證明確，被告犯行堪以認定，應予依法論科。
二、(一)按被告行為後，刑法部分條文業於九十四年一月七日修
        正，同年二月二日經總統令公布，並自九十五年七月一
        日起施行。而刑法第十一條有關刑法總則之適用範圍，
        修正前原規定為：「本法總則於其他法令有刑罰之規定
        者，亦適用之。但其他法令有特別規定者，不在此限。
        」，修正後則規定為：「本法總則於其他法律有刑罰或
        保安處分之規定者，亦適用之。但其他法律有特別規定
        者，不在此限。」，矧「總則編適用之範圍，基於法律
        保留及罪刑法定原則，刑法以外之其他刑事特別法，應
        指法律之規定，不包括行政命令在內，爰將『法令』修
        正為『法律』以符上開基本原則之意旨。」（該條修正
        理由第一項參照），是刑法第十一條僅屬使刑法以外之
        刑事特別法得以一體適用刑法總則規定之過橋條款耳，
        其規定本身無關罪刑之實質內容，是該條文字修正尚不
        生新舊法比較之問題，應逕依修正後刑法第十一條前段
        ，適用刑法總則之規定，先予敘明。
    (二)修正後刑法第二條第一項規定：「行為後法律有變更者
        ，適用行為時之法律。但行為後之法律有利於行為人者
        ，適用最有利於行為人之法律。」，此條規定與刑法第
        一條罪刑法定主義契合，係規範行為後法律變更所生新
        舊法律比較適用之準據，是刑法第二條本身雖經修正，
        尚無比較新舊法之問題，應一律適用裁判時之現行刑法
        第二條以決定適用之刑罰法律。又本次修正涵蓋之範圍
        甚廣，故比較新舊法時，應就罪刑有關之共犯、未遂犯
        、想像競合犯、牽連犯、連續犯、結合犯，以及累犯加
        重、自首減輕暨其他法定加減原因（如身分加減）與加
        減例等一切情形，綜其全部罪刑之結果而為比較，復有
        最高法院九十五年五月二十三日所為之九十五年度第八
        次刑事庭會議決議第一點法律變更之比較適用原則(四)
        可資參照。
    (三)被告所販賣之物品，係屬商標法第八十一條第一款所指
        之未得商標權人同意，於同一商品，使用相同之註冊商
        標之商品，核其所為，係犯商標法第八十二條之販賣仿
        冒商標商品罪。查被告行為時即修正前刑法第三十三條
        第五款規定：「主刑之種類如左：‧‧‧罰金：一元以
        上。」，依現行法規所定貨幣單位折算新臺幣條例第二
        條規定折算為新臺幣後罰金為新臺幣三元以上，修正後
        刑法第三十三條第五款則規定：「主刑之種類如下：‧
        ‧‧罰金：新臺幣一千元以上，以百元計算之。」，而
        商標法第八十二條法定刑內之罰金刑為「科或併科新臺
        幣五萬元以下罰金」，被告行為後亦無變更，惟修正後
        刑法第三十三條第五款所定罰金刑最低數額較之修正前
        為高，業如前述，是比較上述修正前、後之刑罰法律，
        自以被告行為時即修正前之刑法第三十三條第五款之罰
        金刑規定有利於被告。其陳列仿冒商標商品之低度行為
        ，為販賣仿冒商標商品之高度行為所吸收，不另論罪。
        又按刑事法若干犯罪行為態樣，本質上原具有反覆、延
        續實行之特徵，立法時既予特別歸類，定為犯罪構成要
        件之行為要素，則行為人基於概括之犯意，在密切接近
        之一定時、地持續實行之複次行為，倘依社會通念，於
        客觀上認為符合一個反覆、延續性之行為觀念者，於刑
        法評價上，即應僅成立一罪，俾免有重複評價、刑度超
        過罪責與不法內涵之疑慮；學理上所稱「集合犯」之職
        業性、營業性或收集性等具有重複特質之犯罪均屬之，
        例如經營、從事業務、收集、販賣、製造、散布等行為
        概念者是，是被告販賣前揭仿冒商標商品之營業性行為
        ，係在密集期間內以相同之方式持續進行，未曾間斷，
        是此販賣犯行，即具有反覆、延續實行之特徵，從而在
        行為概念上，縱有多次販賣之舉措，仍應評價認係包括
        一罪之集合犯，是本件被告營利性之販賣仿冒商標商品
        犯行，即應論以一罪。
    (四)原審以被告罪證明確，予以論罪科刑，固非無見，惟本
        案被告所涉犯之罪名為商標法第八十二條之罪，而該法
        係於九十二年五月二十八日修正公布，是該條文顯無修
        正前罰金罰鍰提高標準條例第一條前段之適用，該法所
        定之最低罰金刑應依刑法第三十三條第五款之規定為罰
        金（銀元）一元以上即新臺幣三元以上，而非新臺幣三
        十元以上，原審就此部分之認定顯有違誤；又本案被告
        之犯罪時間在九十六年四月二十四日以前，經核並無中
        華民國九十六年罪犯減刑條例第三條所定不予減刑或該
        條例第五條所定不得減刑之情形，應依該條例第二條第
        一項第三款之規定予以減刑，原審未及審酌此情，亦有
        未合。是被告以原審量刑過重，盼減輕刑度為由提起上
        訴，固無理由；惟檢察官上訴意旨以本件犯罪行為發生
        在九十五年間，且原審判處之罪名及所宣告之刑，皆非
        中華民國九十六罪犯減刑條例第三條規定不予減刑之範
        圍，自有該條例之適用，本件既未經判決確定，自應依
        同條例第七條之規定，於裁判時減其宣告刑，並於主文
        同時諭知其宣告刑及減得之刑，本件原審判決時，中華
        民國九十六年罪犯減刑條例尚未施行，惟既符合首揭罪
        犯減刑條例規定，而原審未及審酌，其適用法律自非正
        確等語，指摘原判決不當，則有理由，自應由本院予以
        撤銷改判。爰審酌商標有辨識商品來源功用，權利人須
        經過相當時間並投入大量資金於商品行銷及品質改良，
        始使該商標具有代表一定品質效果，被告為貪圖利益，
        販賣仿冒商標之商品，對商標權人潛在市場利益造成侵
        害非小，扣案仿冒商標商品數量不多，且被告犯後於原
        審及本院審理時坦承犯行，態度尚佳，及其生活狀況與
        智識程度等一切情狀，量處如主文第二項前段所示之刑
        ，以示懲儆。又修正前刑法第四十一條第一項前段規定
        ：「犯最重本刑為五年以下有期徒刑以下之刑之罪，而
        受六個月以下有期徒刑或拘役之宣告，因身體、教育、
        職業、家庭之關係或其他正當事由，執行顯有困難者，
        得以一元以上三元以下折算一日，易科罰金。」，再被
        告行為時之易科罰金折算標準，修正前罰金罰鍰提高標
        準條例第二條（已於九十五年五月十七日修正刪除，並
        自九十五年七月一日起施行）前段規定，就其原定數額
        提高為一百倍折算一日，則本案被告行為時之易科罰金
        折算標準，應以銀元一百元以上，三百元以下折算一日
        ，經折算為新臺幣後，應以新臺幣三百元以上，九百元
        以下折算一日。而修正後刑法第四十一條第一項前段則
        規定：「犯最重本刑為五年以下有期徒刑以下之刑之罪
        ，而受六個月以下有期徒刑或拘役之宣告者，得以新臺
        幣一千元、二千元或三千元折算一日，易科罰金。」，
        經比較新舊法結果，以行為時所適用之修正前刑法第四
        十一條第一項、修正前罰金罰鍰提高標準條例第二條規
        定較有利於被告，是依刑法第二條第一項前段之規定，
        自應適用行為時即修正前刑法第四十一條第一項前段、
        修正前罰金罰鍰提高標準條例第二條之規定，併諭知被
        告易科罰金之折算標準。又本案被告之犯罪時間在九十
        六年四月二十四日以前，經核並無中華民國九十六年罪
        犯減刑條例第三條所定不予減刑或該條例第五條所定不
        得減刑之情形，應依該條例第二條第一項第三款之規定
        予以減刑，並依同條例第九條之規定諭知易科罰金之折
        算標準。
    (五)另刑法第七十四條雖於九十四年二月二日修正公布，並
        自九十五年七月一日施行，然有關緩刑之宣告，因非行
        為可罰性之法律規範變更問題，自應適用修正後之刑法
        第七十四條之規定（最高法院九十五年五月二十三日所
        為之九十五年度第八次刑事庭會議決議第七點參照）。
        查被告前未曾因故意犯罪受有期徒刑以上刑之宣告，有
        臺灣高等法院被告前案紀錄表一份在卷可考，其因一時
        失慮致罹刑典，犯罪後已坦承犯行，知所悔悟，經此次
        起訴與審判之教訓後，當知所警惕，信無再犯之虞，且
        被告已與告訴人達成和解，有和解書一份在卷可稽，告
        訴人代理人甲○○亦當庭表示願意原諒被告，並同意給
        予緩刑之機會（見本院九十六年度易字第一三七二號刑
        事一般卷宗第二十一頁），本院因認前開所宣告之刑，
        以暫不執行為適當，爰併予宣告緩刑二年，以勵自新。
    (六)至扣案之仿冒商標商品即Ｔ恤一件，雖為告訴人蒐證時
        向被告所購買之物，而非屬被告所有，然該仿冒商標商
        品仍應依商標法第八十三條之規定，不問屬於犯人與否
        ，予以宣告沒收。
據上論斷，應依刑事訴訟法第四百五十五條之一第一項、第三項
、第三百六十九條第一項前段、第三百六十四條、第二百九十九
條第一項前段，商標法第八十二條、第八十三條，刑法第十一條
前段、第二條第一項前段，修正前刑法第四十一條第一項前段，
刑法第七十四條第一項第一款，修正前罰金罰鍰提高標準條例第
二條，現行法規所定貨幣單位折算新臺幣條例第二條，中華民國
九十六年罪犯減刑條例第二條第一項第三款、第七條、第九條，
判決如主文。
本案經檢察官汪南均到庭執行職務
中　　華　　民　　國　　96　　年　　9　   月　  19　  日
　　　　　　　　　刑事第九庭  審判長法　官　蘇素娥
                                    法  官  林怡秀
                                    法  官  黃紹紘
以上正本證明與原本無異。
不得上訴
　　　　　　　　　　　　　　　      書記官　陳靜君
中　　華　　民　　國　　96　　年　　9 　　月　　20　　日
附錄本案論罪科刑所犯法條全文
商標法第八十二條
明知為前條商品而販賣、意圖販賣而陳列、輸出或輸入者，處一
年以下有期徒刑、拘役或科或併科新臺幣五萬元以下罰金。
